【裁判字號】    97,訴,342
【裁判日期】    971014
【裁判案由】    給付代工扣款
【裁判全文】
臺灣桃園地方法院民事判決               97年度訴字第342號
原      告  有全電子股份有限公司
法定代理人  甲○○
訴訟代理人  楊肅欣律師
被      告  康納力科技股份有限公司
法定代理人  乙○○
訴訟代理人  林良財律師
複  代理人  游香瑩律師
上列當事人間請求給付代工扣款事件，於民國97年9 月22日辯論
終結，本院判決如下：
    主  文
被告應給付原告新台幣壹佰柒拾肆萬壹仟貳佰捌拾壹元及自民國
九十七年二月二十一日起至清償日止，按年息百分之五計算之利
息。
原告其餘之訴駁回。
訴訟費用由被告負擔百分之九十八，餘由原告負擔。
本判決原告勝訴部分，於原告以新台幣伍拾捌萬壹仟元供擔保後
，得假執行。但被告如以新臺幣壹佰柒拾肆萬壹仟貳佰捌拾壹元
預供擔保後，得免為假執行。
原告其餘假執行之聲請駁回。
    事實及理由
壹、程序方面：
    按訴狀送達後，原告不得將原訴變更或追加他訴，但擴張或
    減縮應受判決事項之聲明者，不在此限，民事訴訟法第255
    條第1 項但書第3 款定有明文。本件原告起訴時原請求被告
    應給付新台幣（下同）2,002,514 元，及自本件支付命令繕
    本送達之翌日起至清償日止，按年息5%計算之利息。嗣於民
    國96年7 月22日以民事準備書(二)狀，將上開請求金額變更為
    1,769,824 元（見本院卷第42、43頁），原告上開所為變更
    ，核屬減縮應受判決事項之聲明，與上開規定並無不合，應
    予准許。
貳、事實方面：
一、原告起訴主張：被告自95年10月起向伊承攬PCB 一銅代工製
    程，初期代工情形尚稱良好，後因代工陸續有鍍銅不良之瑕
    疵出現，致MRB 扣款陸續浮現，經伊通知被告派員前來處理
    ，肉眼可立即確認之瑕疵就當場簽認，如無法當場確認者則
    由被告人員帶回作切片分析，除部分可重工修補者外，不能
    修補即予報廢，瑕疵可歸責於被告者，被告亦予簽認。從95
    年10月起至96年4 月止，兩造均依此模式辦理。經統計被告
    96年5 月份可請求之加工款為401,902 元，而代工扣款金額
    為826,752 元；同年6 月份之加工款為224,438 元，代工扣
    款金額為696,530 元；同年7 月份之加工款為232,690 元，
    代工扣款為907,027 元；同8 月份之代工扣款為170,002 元
    ；同年9 月份代工扣款為28,543元，以上代工扣款總計2,62
    8,854 元，係因可歸責於被告之代工行為，使其所承攬之加
    工製程產生瑕疵，並使該加工物須報廢，而致被告代工前已
    完成之許多製程均隨同報廢，形同作白工，伊因而受有加工
    物已完成製程之損害。上開金額經伊發存證信函催告被告賠
    償，惟被告置之不理，爰依民法第495 條第1 項之規定提起
    本訴，並聲明：被告應給付原告1,769,824 元，及自支付命
    令送達之翌日起至清償日止，按年息5%計算之利息，併陳明
    願供擔保，請准宣告假執行等語。
二、被告則以：其代工並無瑕疵，原告主張扣款顯無理由。依原
    告所提之96年5 、6 、7 、8 月報廢統計表雖有訴外人即其
    公司品保課長丙○○之簽名，惟96年9 月並無簽名，且丙○
    ○未獲其授權，並無代表其簽認前述文件之權限，該簽認對
    公司不生效力。兩造於96年4 月之前曾有相同模式，但係由
    經授權之經理及人員為之，因扣款金額不高，其勉為同意而
    開立發票。而丙○○僅因原告反應代工品有問題而前往確認
    ，並未簽認扣款金額，亦未確認原因，其並未授權丙○○簽
    認任何文件，嗣後原告回傳報廢統計表時，其認扣款金額不
    合理，故未追認。又丙○○簽名時，上開報廢統計表之金額
    欄均為空白，金額部分均為原告事後自行填寫，其否認報廢
    統計表實質之真正。再證人王滿琴於本院97年8 月18日行言
    詞辯論時陳述之扣款金額計算方式，為原告單方之作業模式
    ，被告並未同意，故否認之等語置辯，而聲明：原告之訴駁
    回，並陳明如受不利判決，願供擔保，請准免為假執行。
三、原告主張：兩造間自95年10月起即存在承攬契約，由被告向
    伊承攬PCB 一銅代工製程，而被告得向伊請求之承攬報酬尚
    有96年5 月、6 月、7 月之401,902 元、224,438 元、232,
    690 元，合計859,030 元，應由伊給付被告等語，為被告所
    不爭執（見本院卷第18、19頁），堪信為真正。
四、原告進而主張：伊固尚欠被告上述承攬報酬859,030 元，惟
    被告所承攬之工作，因可歸責於被告之事由，產生鍍銅不良
    之瑕疵，使加工物須報廢，而該工作物前已完成之製程亦隨
    之報廢，致伊受有被告加工前已完成製程之損害，經統計於
    96年5 月至9 月每月應向被告請求賠償之金額為826,752 元
    、696,530 元、907,027 元、170,002 元、28,543元，合計
    金額為2,628,854 元，應由被告依民法第495 條第1 項之規
    定賠償予伊等語，則為被告所否認，並辯以上詞，經查：
  (一)按承攬人完成工作，應使其具備約定之品質，及無減少或滅
    失價值或不適於通常或約定使用之瑕疵；因可歸責於承攬人
    之事由，致工作發生瑕疵者，定作人除依前2 條之規定，請
    求修補或解除契約，或請求減少報酬外，並得請求損害賠償
    ，民法第492 條、第495 條第1 項定有明文。
  (二)原告上開主張被告承攬之工作有瑕疵而應予扣款，以賠償伊
    之損害乙節，除據提出被告公司對帳單、原告公司（一銅）
    製程短少及報廢統計表（下簡稱報廢統計表，見本件支付命
    令卷第6-18頁）外，並據證人即被告品保課課長丙○○到庭
    證稱：是被告公司派渠前往原告公司確認報廢片原因及數量
    ，渠為品管課主管，此為渠權責工作。只有報廢原因歸責被
    告公司時才會列入報廢數量，那些報廢原因一部分可當場確
    認，一部分要帶回公司作切片分析，本件經切片分析結果均
    屬被告公司之責任，96年5 月份、6 月份、7 月份、8 月份
    之8 張報廢統計表上（見本件支付命令卷第7- 9、11-13 、
    14 、16 頁）之簽名是渠所簽，但報廢金額欄內之文字在渠
    簽名時並未填載，只有在渠簽名左方部分欄位是有填載。報
    廢數量欄內之數量有經過渠確認，確認報廢的情形，報廢原
    因都是被告公司製程異常，造成孔破等等不良情形。報廢原
    因欄在渠簽名時也未記載，渠當時只有確認數量，也確實有
    確認產品發生異常，而且異常原因也可確認是被告公司製程
    異常所造成，同年9 月份則為渠所不知。因被告是作一銅加
    工，於一銅加工前即有許多製程，如報廢原因不能確認專屬
    於某個製程，就由該損害所涉及之製程共同分擔責任，也有
    部分可以判斷出來是專屬於被告之製程，在報廢統計表上是
    以黑、藍、紅筆作區分（上述報廢統計表之彩色影印本附於
    本院卷第45-56 頁），經切片分析即可確認責任歸屬。在業
    界確有扣款金額高於承攬報酬之情形，有的情況上下游會約
    定賠償之限額等語綦詳（見本院卷第36-40 頁）。又證人即
    原告會計王滿琴到庭證稱：本院卷附第45-56 頁之報廢統計
    表上，最右邊報廢金額欄中紅筆數字都是渠所寫，原告是將
    working panel 板裁成6 小片（或3 小片）shipping panel
    板，做成後會做測試，如果有不良品會在上面做記號，是何
    製程廠商之問題即註記該公司代號，再請該公司人員前來確
    認，經確認後會將不良品數量乘以單價金額，單價金額視其
    完成比例乘上完工之單價計算。如果只是一次銅，完成度大
    概在6 、7 成左右，所以會乘上六成五之比例，沒有乘上比
    例的，就是已經做成shipping panel的情形，那報廢數量欄
    中的pnl 就是指整片working panel 做壞，sp是指small-pa
    nel ，也就是指六分之一或三分之一的板子做壞，pcs 欄則
    是指其中1 個piece 做壞。表中不同顏色代表是由一家廠商
    還是有共分的情形，所以負責的比例數值會直接記載在數量
    欄中，例如其中有記載0.5 片，就是由2 家共分1 片的情況
    ，而且共分之比值亦是經該廠商簽名確認之範圍，故渠不需
    瞭解不同顏色之意義，渠只要去解讀數值即可。依兩造過往
    模式，都是由被告人員確認數量，由渠計算並確定金額，做
    出報廢統計表後傳真予被告，被告公司就會將對帳單列出MR
    B 扣款金額，統計出請求金額，再附加發票前來請款等語明
    確（見本院卷第90-92 頁），互核上開2 證人之證詞，可知
    原告所提出系爭96年5 月至8 月之報廢統計表係經被告公司
    人員確認其加工物有瑕疵之數量及應負責任比例為何後，再
    由原告公司會計依該加工物之單價，乘上數量、責任比例後
    ，再送予被告，由被告將該金額自行自得向原告請求之承攬
    報酬中扣除後，再向原告請款。再參酌原告主張兩造自95年
    10月起至96年4 月止均依上開模式運作等語，亦據提出與伊
    所述相符之該期間之對帳單、匯款回條聯、報廢統計表為證
    （見本院卷第57-85 頁），復為被告所不爭執。綜上，堪信
    原告主張被告承攬之一銅加工於96年5 月至8 月間，有如伊
    所述之瑕疵存在，被告應賠償伊之金額合計為2,600,311 元
    （計算式：826752＋696530＋907027＋170002）等語，信而
    有據，為可採信。雖被告辯稱：證人丙○○未獲授權，於報
    廢統計表上簽認，對公司不生效力，又金額之計算係原告單
    方面所為，證人王滿琴證述則屬原告單方面之作業模式，其
    均否認之云云。惟查，證人丙○○為被告公司之品保課主管
    ，此為被告所不爭執，則其就被告所為之代工而認定之瑕疵
    數量及責任歸屬，自屬有權為之，另兩造對加工物瑕疵之扣
    款模式已如前述，被告上開空言否認，洵無可採。至於原告
    另主張：被告於同年9 月之加工部分，被告亦應賠償伊28,5
    43元云云，然查，原告此部分之主張，除據提出該月份之報
    廢統計表外，並未另行舉證以實其說，而該報廢統計表並未
    據任何被告公司人員確認後而簽名於其上，此亦為原告所自
    承（見本院卷第101 頁），核屬原告單方片面製作之文書，
    不足以證明原告之主張屬實，是原告此部分之主張應認尚乏
    實據，而無可採。
  (三)綜上所述，原告主張被告於96年5 月至8 月所承攬之一銅代
    工，因有可歸責於被告之瑕疵存在，致伊受有損害，被告應
    賠償伊2,600,311 元，扣除伊尚應給付被告同年5 月至7 月
    之承攬報酬859,030 元，被告尚應賠償伊1,741,281 元等語
    ，為可採信。
五、末按，給付無確定期限者，債務人於債權人得請求給付時，
    經其催告而未為給付，自受催告時起，負遲延責任。其經債
    權人起訴，或依督促程序送達支付命令，或為其他相類之行
    為者，與催告有同一之效力；遲延之債務，以支付金錢為標
    的者，債權人得請求依法定利率計算之遲延利息；應付利息
    之債務，其利率未經約定，亦無法律可據者，週年利率為百
    分之五，民法第229 條第2 項、第233 條第1 項前段、第20
    3 條分別定有明文。從而，原告本於兩造間系爭承攬契約及
    民法第495 條第1 項之規定，請求被告給付1,741,281 元，
    及自支付命令送達之翌日即97年2 月21日（見本件支付命令
    卷第29頁）起至清償日止，按年息5%計算之利息，為有理由
    ，應予准許；逾此範圍之請求，即為無理由，應予駁回。再
    兩造均陳明願供擔保，聲請宣告假執行或免為假執行，就原
    告勝訴部分，經核均無不合，爰分別酌定相當擔保金額准許
    之。至原告敗訴部分，其訴既經駁回，則其假執行之聲請即
    失所附麗，爰併予駁回。
六、本件事證已臻明確，兩造其餘之主張、陳述及所提之證據資
    料，核與判決結果無何影響，爰不一一論述，附此敘明。
七、據上論結，本件原告之訴為一部有理由、一部無理由，依民
    事訴訟法第79條、第390 條第2 項、第392 條第2 項，判決
    如主文。
中    華    民    國    97    年    10    月    14    日
                  民事第一庭    法  官  范明達
以上正本係照原本作成
如對本判決上訴，須於判決送達後20日內向本院提出上訴狀
中    華    民    國    97    年    10    月    15    日
                                書記官  張豐松


司法院資訊處製作；財團法人民間司法改革基金會備份。
